臺灣基隆地方法院刑事裁定　　　　　　　 96年度聲字第792號
聲　請　人　臺灣基隆地方法院檢察署檢察官
受　刑　人　甲○○
　　　　　　　　　　（現於臺灣基隆監獄基隆分監執行中）
聲請人因受刑人數罪併罰有二裁判以上，聲請定其應執行之刑（
96年度執聲丙字第439號），本院裁定如下：
    主  文
甲○○所犯如附表所示之罪所處之刑，應執行有期徒刑捌月，如
易科罰金，以銀元佰元即新臺幣玖佰元折算壹日。
    理  由
一、查受刑人甲○○犯如附表編號1.所示之施用第一級毒品罪後
    ，刑法業於民國94年1 月7 日修正、94年2 月2 日公布，95
    年7 月1 日起施行（下稱新法；修正前刑法下稱舊法），其
    中與本件有關部分之第51條第5 款、第41條第1 項前段、第
    41條第2 項均業已修正。按「行為後法律有變更者，適用行
    為時之法律，但行為後之法律有利於行為人者，適用最有利
    於行為人之法律。」，新法第2 條第1 項定有明文。此條規
    定係規範行為後法律變更所生新舊法律比較適用之準據法，
    本身尚無新舊法比較之問題，於新法施行後，應一律適用新
    法第2 條第1 項之規定，為「從舊從輕」之比較，先予敘明
    （最高法院95年度第八次刑事庭會議決議一(一)參照）。茲比
    較新舊法如後：
  (一)查受刑人犯如附表編號1.所示之施用第一級毒品罪時之舊法
    第51條規定：「數罪併罰，分別宣告其罪之刑，依左列各款
    定其應執行者：」，其中第5 款規定：「宣告多數有期徒刑
    者，於各刑中之最長期以上，各刑合併之刑期以下，定其刑
    期。但不得逾二十年。」；惟受刑人犯該次施用第一級毒品
    罪後之新法第51條第5 款規定：「宣告多數有期徒刑者，於
    各刑中之最長期以上，各刑合併之刑期以下，定其刑期。但
    不得逾三十年。」，比較新舊法結果，新法並非較有利於受
    刑人，自應依新法第2 條第1 項之規定，適用舊法第51 條
    第5 款規定，定受刑人應執行之刑（最高法院95年度第八次
    刑事庭會議決議五(一)參照）。
  (二)次查受刑人犯如附表編號1.所示之施用第一級毒品罪時之舊
    法第41條第1 項前段規定：「犯最重本刑為五年以下有期徒
    刑以下之刑之罪，而受六個月以下有期徒刑或拘役之宣告，
    因身體、教育、職業、家庭之關係或其他正當事由，執行顯
    有困難者，得以一元以上三元以下折算一日，易科罰金。」
    ，且受刑人該次犯施用第一級毒品罪時之易科罰金折算標準
    ，修正前罰金罰鍰提高標準條例第2 條前段（95年7 月1日
    修正公布刪除）規定，就其原定數額提高為100 倍折算1日
    ，則本件受刑人該次行為時之易科罰金折算標準，應以銀元
    300 元折算1 日，經折算為新臺幣後，應以新臺幣900 元折
    算為1 日。惟受刑人犯該施用第一級毒品罪後之新法第41條
    第1 項前段則規定：「犯最重本刑為五年以下有期徒刑以下
    之刑之罪，而受六個月以下有期徒刑或拘役之宣告者，得以
    新臺幣一千元、二千元或三千元折算一日，易科罰金。」，
    比較新舊法易科罰金折算標準，新法並無較有利受刑人之情
    形，爰依新法第2 條第1 項規定，適用受刑人犯如附表編號
    1.所示施用第一級毒品罪時之舊法第41條第1 項前段規定，
    定其易科罰金之折算標準（最高法院95年度第八次刑事庭會
    議決議三(二)參照）。
  (三)又刑法第41條第2 項之規定，於受刑人犯如附表編號1.所示
    之施用第一級毒品罪後雖亦有變更，惟此部分刑法施行法第
    3 條之第3 項已設有比較適用之準據法規定，依該項規定：
    「於九十四年一月七日刑法修正施行前犯併合處罰數罪之一
    罪，且該數罪均符合第四十一條第一項得易科罰金之規定，
    適用九十年一月四日修正之刑法第四十一條第二項規定。」
    ，此部分自無庸為新舊法比較，逕依上開規定適用舊法第41
    條第2 項規定。
二、經查，受刑人因施用第一級毒品，經臺灣高等法院於96年3
    月22日，判處有期徒刑10月，受刑人不服該判決，向最高法
    院提起上訴後，經最高法院於96年6 月28日駁回其上訴確定
    ，嗣並經臺灣高等法院依中華民國96年罪犯減刑條例於96年
    9 月27日裁定減輕其刑為有期徒刑5 月，如易科諭金，以銀
    元佰元即新臺幣玖佰元折算壹日確定。嗣其又因施用第一
    級毒品案件，經本院於96年10月9 日，判處有期徒刑4 月，
    如易科罰金以新臺幣1,000 元折算1 日確定（以上詳如附表
    所示）。茲聲請人聲請定其應執行之刑，本院審核認聲請為
    正當，裁定其應執行之刑如主文所示。
三、依刑事訴訟法第477 條第1 項，刑法第2 條第1 項、第53條
    ，第41條第1 項（修正前）、第41條第2 項（修正前）、第
    51條第5 款（修正前），現行法規所定貨幣折算新臺幣條例
    第2 條，裁定如主文。
中　　華　　民　　國　　96　　年　　11　　月　　30　　日
                  刑事第一庭法  官    劉桂金
以上正本證明與原本無異。
對於本件裁定如有不服，應於收受送達後5 日內，向本院提出抗
告書狀，敘述抗告之理由，抗告於臺灣高等法院。
中　　華　　民　　國　　96　　年　　11　　月　　30　　日
                            書記官    鄧順生
臺灣基隆地方法院檢察署
受刑人甲○○定應執行之刑案件一覽表
┌──────────┬────────────┬────────────┐
│   編          號   │           １           │           ２           │
├──────────┼────────────┼────────────┤
│   罪          名   │毒品危害防制條例（施用第│毒品危害防制條例（施用第│
│                    │一級毒品罪）            │一級毒品罪）            │
├──────────┼────────────┼────────────┤
│   宣　　告　　刑   │有期徒刑10月（已減刑為5 │有期徒刑4月             │
│(保安處分/禠奪公權）│月）                    │                        │
├──────────┼────────────┼────────────┤
│ 　犯　罪　日　期　 │95.2.26                 │96.3.26                 │
│　 年    月    日   │                        │                        │
├──────────┼────────────┼────────────┤
│　偵查（自訴）機關  │基隆地檢署95年度毒偵字第│基隆地檢署96年度毒偵字第│
│　年 　度　 案　號  │686號                   │1664號                  │
├───┬──────┼────────────┼────────────┤
│      │　法    院  │臺灣高等法院            │基隆地院                │
│最  後├──────┼────────────┼────────────┤
│      │　案    號  │96年度上訴字第195號     │96年度訴字第644號       │
│事實審├──────┼────────────┼────────────┤
│      │　判決日期  │96.3.22                 │96.10.9                 │
├───┼──────┼────────────┼────────────┤
│      │　法    院  │最高法院                │基隆地院                │
│確  定├──────┼────────────┼────────────┤
│      │　案    號  │96年度台上字第3484號    │96年度訴字第644號       │
│判  決├──────┼────────────┼────────────┤
│      │　判決確定　│96.6.28                 │96.10.29                │
│      │　日　　期  │                        │                        │
├───┴──────┼────────────┼────────────┤
│ 　備　　　　　註   │基隆地檢96年度執字第1697│基隆地檢96年度執字第2603│
│                    │號                      │號                      │
└──────────┴────────────┴────────────┘
